【裁判字號】    97,上訴,748
【裁判日期】    970723
【裁判案由】    偽造文書等
【裁判全文】
臺灣高等法院高雄分院刑事判決         97年度上訴字第748號
上  訴  人
即  被  告  甲○○
            乙○○
共      同  邱超偉律師
選任辯護人  石繼志律師
上列上訴人因偽造文書等案件，不服臺灣高雄地方法院96年度訴
字第3741號中華民國97年3 月12日第一審判決（起訴案號：臺灣
高雄地方法院檢察署96年度偵字第17683 號），提起上訴，本院
判決如下：
     主  文
原判決撤銷。
甲○○共同犯詐欺取財罪，處有期徒刑伍月；又共同犯詐欺取財
未遂罪，處有期徒刑肆月；又共同犯行使偽造私文書罪，處有期
徒刑肆月；又共同犯行使偽造私文書罪，處有期徒刑肆月；應執
行有期徒刑壹年肆月。緩刑參年，緩刑期間附保護管束，並應於
民國玖拾柒年拾貳月參拾壹日前向國庫支付新臺幣拾萬元。
乙○○共同犯詐欺取財罪，處有期徒刑肆月；又共同犯詐欺取財
罪未遂，處有期徒刑參月；又共同犯行使偽造私文書罪，處有期
徒刑肆月；又共同犯行使偽造私文書罪，處有期徒刑肆月；應執
行有期徒刑壹年。緩刑參年，緩刑期間附保護管束，並應於民國
玖拾柒年拾貳月參拾壹日前向國庫支付新臺幣拾萬元。
     事  實
一、甲○○、乙○○與真實姓名年籍不詳自稱「趙建國」之成年
    男子（下稱趙建國）及其他真實姓名年籍不詳之詐欺集團成
    員共同基於行使偽造文書及詐欺取財之犯意聯絡，由甲○○
    、乙○○2 人負責擔領冒名領款（俗稱車手）之工作，於民
    國96年6 月14日15時許，由其餘2 名詐騙集團成員先前往丙○○位在高雄縣鳳山市誠義里10鄰黃埔二村東四巷133 之3
    號住處，向丙○○佯稱「免費健康檢查高血壓，每月可領新
    臺幣（下同）3500元，但須出示存摺簿」等語，丙○○不疑
    有他，乃出示其所有臺灣郵政股份有限公司鳳山三民路郵局
    帳號：000000000000 00 號帳戶之郵政存簿儲金簿（下稱丙○○之存摺）及告知上開帳戶之密碼，該2 名詐騙集團成員
    再利用丙○○年老及不識字之機會，使丙○○在渠等預備之
    2 張空白提款單上蓋章，再趁隙將丙○○之存摺調包，以徐
    永福所有臺灣郵政股份有限公司官田隆田郵局帳號：000000
    00000000號帳戶之郵政存簿儲金簿歸還丙○○。該2名 詐騙
    集團成員取得丙○○之存摺、已用印之提款單2 張、密碼等
    資料後即交自稱「趙建國」男子，該「趙建國」男子未得丙○○同意即在其一提款單上私自填載金額33萬元，偽造上開
    提款單完畢後旋即在高雄市○○路、民生路口連同上開存摺
    、密碼於當日（96年6 月14日）交由甲○○囑其提領，甲○○隨即於當日持丙○○之存摺及上開偽造提款單至設於高雄
    市新興區○○○路177 號之臺灣郵政股份有限公司高雄新興
    郵局（下稱新興郵局）行使之，使不知情之郵局職員陷於錯
    誤，誤認甲○○係有權提款之人，而交付33萬元現金予甲○○，足以生損害於丙○○及新興郵局帳戶管理之正確性。甲○○旋即將前揭33萬元之詐欺所得交予「趙建國」後，「趙
    建國」復將丙○○之另1 張空白提款單交予甲○○，囑其於
    隔日再提領35萬元。甲○○遂於同年月15日上午9 時40分許
    ，在高雄市○○路之新興市場，又將上開存褶、密碼等資料
    交予乙○○，囑其於提款單上填載35萬元後提領現金。乙○○即與甲○○共同前往新興郵局，由乙○○未得丙○○同意
    在上開提款單上擅自填載金額35萬元後持向郵局承辦人員行
    使欲提領款項，惟因上開丙○○之帳戶業經丙○○報警而被
    列為警示帳戶而未遂，郵局承辦人員許永順乃通報警局，而
    由警員到場逮捕乙○○，並扣得上開丙○○之存摺1 本及金
    額35萬元之偽造提款單1 張，並循線查獲甲○○，始悉上情
    。
二、案經丙○○訴由高雄市政府警察局新興分局報告及臺灣高雄
    地方法院檢察署檢察官自動檢舉偵查起訴。
     理  由
一、按本件被告2 人所犯係死刑、無期徒刑、最輕本刑為3 年以
    上有期徒刑以外之罪，其於審判程序就被訴事實為有罪之陳
    述，經本院告知簡式審判程序之旨，並聽取其與檢察官之意
    見後，本院認無不得或不宜改依簡式審判程序進行之情事，
    依刑事訴訟法第273 條之1 第1 項規定，裁定進行簡式審判
    程序。又本件卷內之物證、書證等證據，依同法第273 條之
    2 規定，不受第159 條第1 項關於傳聞法則規定之限制，依
    法均有證據能力，合先敘明。
二、訊據被告甲○○、乙○○對上開事實，均已坦承在卷（本院
    卷94頁、104 頁），核與證人丙○○、許永順分別於偵訊及
    原審證述相符（偵卷90至91頁、原審卷36、37頁），復有上
    開丙○○之存摺影本1 份、金額35萬元之提款單1 張、高雄
    市政府警察局新興分局受理各類案件記錄表、高雄市政府新
    興分局扣押筆錄及扣押物品目錄表各1 份在卷可稽（偵卷9
    、15、16、18、20頁），被告2 人犯行洵堪認定。
三、論罪科刑及撤銷改判：
（一）按銀行為便利存款人取款而印好任人索取填寫之取款憑條
      ，非可流通市面得以自由轉讓，衹屬私文書之一種，不能
      認為有價證券，最高法院49年臺上字第1409號判例可資參
      照。次按刑法第210 條之偽造文書，以無制作權之人制作
      他人名義之文書為要件，有制作權人簽名蓋章之空白文書
      ，本無文書之內容存在，如無制作之權人，未得其同意私
      自制作其內容，仍屬文書之偽造行為，最高法院44年臺上
      字第192 號判例可資參照。查詐騙集團成員以預備之空白
      提款單2 張，交由被害人丙○○在提款單上蓋章，依前揭
      判例意旨，上開提款單係屬有制作權人簽名蓋章之空白文
      書，詐騙集團成員取得上開提款單後，未得丙○○之同意
      、分別由「趙建國」、被告乙○○在上私自填載金額，自
      屬文書之偽造行為，嗣被告甲○○、乙○○分別持之向新
      興郵局行使以詐領存款之行為，核被告甲○○、乙○○上
      開所為，均分別犯刑法第339 條第1 項詐欺取財罪、第21
      6 條、第210 條之行使偽造私文書罪。
（二）又按凡以自己犯罪之意思而參與犯罪，無論其所參與者是
      否犯罪構成要件之行為，皆為正犯，其以幫助他人犯罪之
      意思而參與犯罪，其所參與者，苟係犯罪構成要件之行為
      ，亦為正犯；又共同實施犯罪行為之人，在合同意思範圍
      以內，各自分擔犯罪行為之一部，相互利用他人之行為，
      以達其犯罪之目的者，即應對於全部所發生之結果，共同
      負責，最高法院25年上字第2253號判例可資參照。查被告
      甲○○行使偽造之提款單（96年6 月14日），以此詐術使
      不知情之郵局職員陷於錯誤，誤認甲○○係有權提款之人
      ，而交付33萬元現金，係屬詐欺取財行為，被告乙○○雖
      未於該日（96年6 月14日）持提款單施以同上之詐術，然
      被告乙○○、甲○○既在詐欺集團內擔任車手工作，固屬
      共同實施犯罪行為之人，被告甲○○、乙○○前開2 次（
      96 年6月14日及15日）偽造文書罪及詐欺取財罪，亦在其
      等詐騙集團成員之合同意思範圍以內，依前揭判例意旨，
      被告甲○○、乙○○2 人自應就前揭2 次（96年6 月14日
      及15日）偽造文書罪及詐欺取財罪為共同負責。又被告2
      人於96年6 月15日向郵局詐領存款未能得逞，應構成詐欺
      取財未遂罪，併依未遂犯之規定減輕其刑。
（三）被告甲○○、乙○○與趙建國及其詐騙集團成員間，就上
      開2 次詐欺取財及2 次行使偽造私文書犯行，有犯意之聯
      絡及行為之分擔，均為共同正犯。
（四）被告甲○○、乙○○偽造私文書之低度行為應為行使之高
      度行為所吸收，不另論罪。
（五）被告甲○○所犯上開2 次偽造文書及2 次詐欺取財（1 次
      既遂、1 次未遂）、乙○○所犯上開2 次偽造文書及2 次
      詐欺取財（1 次既遂、1 次未遂），均犯意各別、行為互
      殊，應分論併罰。
（六）原審對被告2 人以論罪科刑，固非無見，惟查（1） 原審
      判決理由既認被告乙○○、甲○○、「趙建國」及其他詐
      騙集團成員間，對於96年6 月14日之偽造文書及詐欺取財
      罪既遂亦應負共同之刑責（原判決第8 頁第5 行），然何
      以事實欄又認被告乙○○與甲○○僅於96年6 月15日對詐
      欺及偽造文書部分有共同犯意聯絡（原判決第2 頁第13行
      至14行），其事實與理由已有矛盾。（2） 被告甲○○所
      犯上開2 次行使偽造文書及2 次詐欺取財（96年6 月14日
      及15日，其中96年6 月15日之詐欺為未遂犯）、乙○○所
      犯上開2 次行使偽造文書及2 次詐欺取財（96年6 月14
      日及15日，其中96年6 月15日之詐欺罪為未遂犯），均應
      予分論併罰，原審主文及理由均僅認定被告甲○○、乙○○各僅1 次偽造文書及詐欺取財，亦有未合。被告2 人上
      訴雖否認犯罪，惟已於本院坦承犯罪（本院卷94頁、104
      頁）固無理由，然原判決既有上開瑕疵，自應撤銷改判。
      審酌被告甲○○、乙○○年輕力壯，不思努力工作賺取正
      當酬勞，竟貪圖不法利益，夥同他人共同以詐騙手段取得
      被害人丙○○之存簿及偽造之提款單，進而持以冒領其存
      款，危害社會治安，量刑本不宜從輕，惟念及被告2 人並
      非詐騙集團之主要成員，犯後均坦承犯行，顯有悔意，態
      度尚佳，且事後已與被害人丙○○已達成調解（本院卷89
      頁）及其中被告甲○○所犯詐欺部分情節較重等其他一切
      情狀，爰分別各量處如主文所示之刑，被告甲○○應執行
      有期徒刑1 年4 月，被告乙○○應執行有期徒刑1 年。又
      被告2 人均無前科紀錄，有臺灣高等地方法院被告前案紀
      錄表2 份在卷可查，其2 人均因一時失慮，偶罹刑典，經
      此偵審程序及罪刑之宣告，當知所警惕，信無再犯之虞，
      是本院認其2 人所宣告之刑以暫不執行為適當，爰就被告
      2 人均宣告緩刑3 年。又審酌被告2 人正值青壯之年即擔
      任詐欺集團車手，足見渠等其對應憑正當勞力賺取金錢之
      觀念，已有偏差，本院認被告2 人有交付刑事執行單位以
      導正不良觀念之必要，爰於緩刑中並付保護管束，以啟自
      新。另本院考量被告2 人上開對社會危害之程度，認除前
      開緩刑之宣告外，另有賦予被告2 人一定負擔之必要，併
      予諭知被告2 人均應於97年12月31日前分別各向國庫分別
      支付新台幣10萬元。
（七）又偽造提款單2 張其上「丙○○」之印文既屬真正，業據
      被害人丙○○陳稱明確（偵卷第6 頁），自不在沒收之列
      。至偽造提款單2 張，已經被告二人持以向新興郵局行使
      ，雖係被告供本件犯罪所用之物，但已非被告所有，則不
      為沒收之諭知，附此敘明。
據上論結，應依刑事訴訟法第369 條第1 項前段、第364 條、第
273 之1 第1 項、第299 條第1 項前段，刑法第210 條、第216
條、第339 條第1 項、第3 項、第51條第5 款、第28條、第26條
前段、第74條第1 項第1 款、第2 項第4 款、第93條第1 項，判
決如主文。
本案經檢察官姜儷儒到庭執行職務。
中    華    民    國    97    年    7     月    23    日
                  刑事第八庭    審判長法  官   李炫德
                                      法  官   郭玫利
                                      法  官   李政庭
以上正本證明與原本無異。
偽造文書部分如不服本判決應於收受本判決後10日內向本院提出
上訴書狀，其未敘述上訴理由者，並得於提起上訴後10日內向本
院補提理由書狀（均須按他造當事人之人數附繕本）「切勿逕送
上級法院」。
其餘部分不得上訴。
中    華    民    國    97    年    7     月    23    日
                                      書記官   吳福連
附錄本判決論罪科刑法條：
刑法第339 條第1 項
意圖為自己或第三人不法之所有，以詐術使人將本人或第三人之
物交付者，處5 年以下有期徒刑、拘役或科或併科1,000 元以下
罰金。
刑法第210 條
偽造、變造私文書，足以生損害於公眾或他人者，處5 年以下有
期徒刑。
刑法第216 條
行使第210 條至第215 條之文書者，依偽造、變造文書或登載不
實事項或使登載不實事項之規定處斷。


司法院資訊處製作；財團法人民間司法改革基金會備份。
